臺灣高等法院臺中分院刑事裁定　
110年度毒抗字第1444號
抗  告  人  
即  被  告  李世光




上列抗告人因違反毒品危害防制條例案件，不服臺灣臺中地方法
院110年度毒聲字第1497號中華民國110年11月29日准許強制戒治
裁定，提起抗告，本院裁定如下：
    主  文
抗告駁回。
    理  由
一、本件抗告人即被告甲○○（下稱抗告人）抗告意旨詳如附件所
    載。
二、按觀察、勒戒後，檢察官或少年法院（地方法院少年法庭）
    依據勒戒處所之陳報，認受觀察、勒戒人無繼續施用毒品傾
    向者，應即釋放，並為不起訴之處分或不付審理之裁定；認
    受觀察、勒戒人有繼續施用毒品傾向者，檢察官應聲請法院
    裁定或由少年法院（地方法院少年法庭）裁定令入戒治處所
    強制戒治，其期間為6個月以上，至無繼續強制戒治之必要
    為止，但最長不得逾1年，此有毒品危害防制條例第20條第2
    項定有明文。次按有無繼續施用毒品傾向之評估標準，並非
    完全以受勒戒人勒戒後之結果為準，勒戒前之各種情況，仍
    應作為評估之依據。依民國110年3月26日公布實施新修正之
    「有無繼續施用毒品傾向評估標準評分說明手冊」規定，係
    以前科紀錄與行為表現、臨床評估、社會穩定度三項合併計
    算分數，每一大項皆有靜態因子與動態因子。先以靜態因子
    分數評分，靜態因子分數總分在60分（含）以上為「有繼續
    施用毒品傾向」：60分以下，與動態因子分數相加，如果總
    分在60分（含）以上，為「有繼續施用毒品傾向」。是被告
    有無「繼續施用毒品傾向」，係依具體個案之臨床實務及相
    關事證等情綜合判定，有其相當之專業依據及標準，且涉及
    專門醫學。此外，衡酌強制戒治之目的，係為協助施用毒品
    者戒斷毒品之心癮及身癮，所為之一種保安處分類型，而該
    評估標準係適用於每一位受觀察、勒戒處分之人，具一致性
    、普遍性、客觀性。倘綜合判斷之結果，其所為之評估由形
    式上觀察，無擅斷或濫權等明顯不當之情事，法院宜予尊重
    。
三、經查：
  ㈠抗告人因施用第二級毒品案件，前經臺灣臺中地方檢察署檢
    察官聲請觀察勒戒，並經原審110年度毒聲字第760號裁定送
    勒戒處所執行觀察、勒戒。嗣經法務部○○○○○○○○附設勒戒處
    所依上開法務部110年3月26日修正頒布之「有無繼續施用毒
    品傾向評估標準評分說明手冊」對抗告人施以有無繼續施用
    毒品傾向評估，在前科紀錄與行為表現方面評分37分，在臨
    床評估方面評分26分，在社會穩定度方面得分5分，靜態因
    子得分合計57分，動態因子得分合計11分，靜態因子與動態
    因子總分合計68分，綜合判斷仍應評定為「有繼續施用毒品
    傾向」，乃由檢察官向原審聲請令抗告人入戒治處所施以強
    制戒治，而由原審裁定抗告人令入戒治處所強制戒治，其期
    間為6個月以上，至無繼續戒治之必要為止，但最長不得逾1
    年，此有原審110年度毒聲字第1497號裁定、法務部○○○○○○○
    ○110年11月19日中戒所衛字第11010007710號函所附之有無
    繼續施用毒品傾向證明書、有無繼續施用毒品傾向評估標準
    紀錄表各1份附卷可稽。
  ㈡抗告人雖以前詞提起抗告。然觀諸上開評估結果，係該勒戒
    處所相關專業知識經驗人士，於抗告人觀察、勒戒期間，依
    其本職學識就抗告人之前科紀錄與行為表現、臨床評估及社
    會穩定度等因素，依主管機關訂頒之最新修正之評估基準所
    為之綜合判斷，具有科學驗證所得之結論，且勒戒處所之組
    織、人員之資格及執行觀察、勒戒相關程序，暨判斷施用毒
    品者，有無繼續施用毒品傾向，均有相關法令嚴格規範，非
    可恣意而為，由形式上觀察，亦無擅斷或濫權等明顯不當之
    情事，自得資為判斷抗告人有無繼續施用毒品傾向之證明。
  ㈢況抗告意旨所指抗告人所施用為第二級毒品，不若第一級毒
    品較具成癮性；抗告人均遵守處所規範及抗告人有心臟、腎
    臟疾病，且快60歲了，親屬只剩妹妹，因照顧各自的家庭無
    法於其入所期間進行接見，為動態因子、靜態因子加分之判
    斷標準，對抗告人有害無益等情，而為辯解。然依前開之評
    估結果所示，抗告人有毒品犯罪相關司法紀錄之前科，並非
    初次犯施用第二級毒品罪。且縱使扣除「入所後家人是否無
    訪視」之動態因子5分，依據法務部○○○○○○○○就其評估結果
    之其他動態因子及靜態因子合計即已達63分，即應依「有無
    繼續施用毒品傾向評估標準評分說明手冊」認定為有繼續施
    用毒品之傾向。從而，抗告人所執前揭家庭支持動態因子評
    估不公等情，實與本案經評估認抗告人有繼續施用毒品傾向
    之評估結果，無必然關聯性。
  ㈣蓋毒品危害防制條例規定強制戒治之目的，係因施用毒品成
    癮者，其心癮不易戒除，難以戒絕斷癮，致其再犯率偏高，
    故有持續收容於戒治處所施以強制戒治之必要。毒品危害防
    制條例第20條第2項關於強制戒治之規定，係屬強制規定，
    只要觀察、勒戒後，經評定有繼續施用毒品傾向者，檢察官
    即應聲請法院裁定令入戒治處所強制戒治，並無例外。是抗
    告人既經法務部○○○○○○○○專業評估為「有繼續施用毒品傾向
    」，無法戒斷毒癮，且該評估結果形式上觀察並無濫權不當
    之處，自有依法再施以強制戒治以降低其再次施用毒品危險
    性之必要。原審因認檢察官聲請有理由，依毒品危害防制條
    例第20條第2項規定，裁定令入戒治處所施以強制戒治，其
    期間為6個月以上，至無繼續強制戒治之必要為止，但最長
    不得逾1 年，經核於法並無不合。抗告人仍執前詞指摘原裁
    定不當，為無理由，應予駁回。
據上論斷，應依刑事訴訟法第412條，裁定如主文。 
中　　華　　民　　國　　110 　年　　12　　月　　28　　日
            刑事第八庭　  審判長法　官　林  清  鈞
                                法　官　郭  瑞  祥
                                法　官　簡  婉  倫
以上正本證明與原本無異。
不得再抗告。
                                書記官  林　書　慶
　　　　　　　　　　　　　　　　
中　　華　　民　　國　　110 　年　　12　　月　　28　　日